臺灣臺北地方法院民事判決
110年度重訴字第23號
原      告  甘賴榮玉
訴訟代理人  
兼送達代收  邱正裕律師
人            
被      告  王柄權

             黃國峰
上列當事人間損害賠償事件，本院於民國110年9月6日言詞辯論
終結，判決如下：
    主  文
被告應連帶給付原告新臺幣柒佰捌拾貳萬伍仟零玖拾捌元，及自
民國一百零九年十二月十一日起至清償日止，按年息百分之五計
算之利息。
訴訟費用由被告連帶負擔。
本判決第一項於原告以新臺幣貳佰陸拾萬捌仟元或同面額之第一
商業銀行股份有限公司或兆豐國際商業銀行股份有限公司無記名
可轉讓定期存單為被告供擔保後，得假執行。但被告如以新臺幣
柒佰捌拾貳萬伍仟零玖拾捌元為原告預供擔保，得免為假執行。
    事實及理由
一、本件被告均經合法通知，未於言詞辯論期日到場，核      
無民事訴訟法第386條所列各款情形，爰依原告之聲請
    ，由其一造辯論而為判決。
二、原告起訴主張：
　㈠緣被告王柄權、黃國峰（下各以姓名稱之，合稱被告）為朋
    友且曾為中華商業銀行同事關係，王柄權又曾為原告配偶經
    營公司之法務專員。原告於民國101年間因欲參與春煇建設
    股份有限公司（下稱春煇公司）之經營，遂由原告出資取得
    春煇公司31萬2,500股之股份（下稱系爭股份）後，透過王
    柄權介紹其友人黃國峰擔任出名人，原告即將系爭股份借名
    移轉登記在黃國峰名下。嗣春煇公司於102年1月9日召開臨
    時股東會，並於會中通過改選董事、監察人暨變更公司章程
    等議案，惟前揭會議開會通知，並未寄送予黃國峰，致黃國
    峰未能與會，原告遂授權其子即訴外人甘錦地（下以姓名稱
    之）代理原告指示王柄權，請求黃國峰以自身名義對春煇公
    司提起撤銷股東會決議訴訟（案列：本院102年度訴字第104
    6號案件），同時原告為確保其掌握春煇公司之經營權，又
    授權甘錦地代理原告指示王柄權，請求黃國峰以自身名義對
    春煇公司聲請定暫時狀態之假處分（下稱系爭假處分），經
    本院以102年度全字第292號裁定（下稱系爭裁定）黃國峰應
    提供擔保金提存，之後原告乃指示甘錦地依系爭裁定第1項
    應供擔保金新台幣（下同）202萬0,512元，及第2項所載應
    供擔保金576萬元，合計778萬0,512元（下合稱系爭擔保金
    ）交予王柄權，王柄權乃代黃國峰於102年7月16日書立金額
    為778萬元之借據，並由甘錦地見證之聲明書。
　㈡詎於107年3月間系爭擔保金因提存原因消滅，被告明知系爭
     擔保金及提存所生利息，非其所有，竟意圖為自己不法所
     有，未告知原告或甘錦地，更未經原告或甘錦地同意，藉
     名義之便，委託不知情之訴外人劉韋廷律師（下稱劉韋廷
     律師）前往本院聲請發還系爭擔保金，本院因而將系爭擔
     保金及提存所生利息，匯入黃國峰指定之臺灣銀行帳戶，
     入帳日期分別為107年3月30日匯轉提存本金504萬元及其利
     息2萬7,657元，於107年4月26日匯轉提存金本息275萬7,44
     1元，前揭提存本金加利息合計782萬5,098元。黃國峰於10
     7年3月30日收受提存金後，隨即每日或每隔數日，密集以
     現金提領10萬元、40萬元、37萬元、32萬元等10餘筆金額
     ，更於107年4月24日轉帳222萬元，且在107年4月26日下午
     2時36分收受提存金後，旋即於同日下午3時10分許提領300
     萬元現金，予以隱匿或處分，王柄權並於107年4月27日匯
     付16萬元酬金予劉韋廷律師，是以被告背信侵吞系爭擔保
     金及提存所生利息，不願歸還原告之舉甚明，致生原告受
     有系爭擔保金及提存所生利息之損害782萬5,098元。爰先
     位依民法第184條第1項後段、第185條規定，備位依民法第
     544條、第179條規定，提起本件訴訟等語。並先位聲明：㈠
     被告應連帶給付原告782萬5,098元，及自起訴狀繕本送達
     翌日（即均為109年12月11日）起至清償日止，按年息百分
     之5計算之利息；㈡願以現金，或同面額之第一商業銀行股
     份有限公司（下稱第一銀行）或兆豐國際商業銀行股份有
     限公司（下稱兆豐銀行）無記名可轉讓定期存單供擔保，
     請准宣告假執行。備位聲明：㈠王柄權應給付原告782萬5,0
     98元，及自起訴狀繕本送達翌日（即109年12月11日）起至
     清償日止，按年息百分之5計算之利息；㈡黃國峰應給付原
     告782萬5,098元，及自起訴狀繕本送達翌日（即109年12月
     11日）起至清償日止，按年息百分之5計算之利息；㈢前二
     項給付，如有被告已為給付，其餘被告於該給付範圍內，
     免其給付義務；㈣願以現金，或同面額之第一銀行或兆豐銀
     行無記名可轉讓定期存單供擔保，請准宣告假執行。
三、被告則答辯：
  ㈠王柄權雖未於言詞辯論期日到場，惟依其所提書狀意旨辯以
    ：伊斯時既任職於原告配偶所經營之台灣製鋼礦業股份有限
    公司（下稱台灣製鋼公司），究否能等同於受原告之委託，
    已非無疑，且伊於107年間早已終止與台灣製鋼公司之雇傭
    關係，理應無委託關係之存在，伊亦無義務為台灣製鋼公司
    處理任何事務，遑論為原告抑或甘錦地處理事務。又系爭擔
    保金提存人為黃國峰，黃國峰依法本就有領取系爭擔保金之
    權利，故系爭擔保金匯入黃國峰之帳戶，應非損害發生之原
    因，因系爭擔保金為何人所有，皆不影響系爭擔保金取回之
    程序，黃國峰取得系爭擔保金與其拒絕返還系爭擔保金應屬
    二事。王柄權係基於與黃國峰及劉韋廷律師之往日情誼，方
    於離職後仍協助協調並支付律師費，且伊並不知悉亦無從預
    見黃國峰取回系爭擔保金後之後續行為為何，是以伊與黃國
    峰並無任何犯意聯絡及行為分擔之可能。況原告前於105年1
    2月6日已委託律師發函予黃國峰，副本亦通知甘錦地，足徵
    原告與甘錦地至遲於105年12月6日已知悉擔保金聲請返還之
    事，亦明知黃國峰為系爭擔保金之提存人，系爭擔保金依法
    應返還予黃國峰，而非直接返還予原告，否則何不逕向法院
    聲請返還擔保金予原告，伊亦未取得任何金錢利益，系爭擔
    保金亦經由法院直接匯入黃國峰之帳戶，亦由黃國峰領出，
    伊並未經手，何以伊需負擔民事損害賠償責任等語。並答辯
    聲明：⒈原告之訴駁回；⒉如受不利之判決，願供擔保，請准
    宣告免為假執行。
　㈡黃國峰則未於言詞辯論期日到場，亦未提出書狀作任何聲明
    或陳述。
四、本院之判斷：
  ㈠按因故意或過失，不法侵害他人之權利者，負損害賠償責任
    。故意以背於善良風俗之方法，加損害於他人者亦同；數人
    共同不法侵害他人之權利者，連帶負損害賠償責任，民法第
    184條第1項、第185條第1項前段分別定有明文。再按民事上
    之共同侵權行為（狹義的共同侵權行為，即加害行為）與刑
    事上之共同正犯，其構成要件並不完全相同，共同侵權行為
    人間不以有意思聯絡為必要，數人因過失不法侵害他人之權
    利，苟各行為人之過失行為，均為其所生損害共同原因，即
    所謂行為關連共同，亦足成立共同侵權行為，依民法第185
    條第1項前段之規定，各過失行為人對於被害人應負全部損
    害之連帶賠償責任（最高法院67年度台上字第1737號判決意
    旨可按）。換言之，民事共同侵權行為，只須各行為人之故
    意或過失行為合併主要侵權行為後，同為損害發生之原因，
    且各行為與損害結果間有相當因果關係即足成立
  ㈡原告主張被告將系爭擔保金侵占入己，迄今不歸還原告，有
    共同侵害原告財產權一情，業據其提出股份轉讓過戶聲請書
    、證券交易稅一般代徵稅額繳款書、本院102年度訴字第104
    6號判決節本、本院102年度全字第292號裁定節本、甘錦地
    於102年7月15日寄予Ping Chuan Wang（即王柄權）之電子
    郵件、甘錦地之兆豐銀行存摺封面與內頁、王柄權代黃國峰
    於102年7月16日書立金額為778萬元之聲明書、本院提存書
    、提存金領取收據及台灣台北地方檢察署（下稱台北地檢署
    ）109年度偵字第5364號起訴書等件附卷可稽（見本院卷第2
    7至63、89至100頁），惟為王柄權所否認，並以上開情詞置
    辯。經查：
　⒈甘錦地曾於台北地檢署108年度偵字第9156、9157號被告涉嫌
     背信案（下稱系爭背信案件），經檢察官偵訊時證稱：雖
     系爭擔保金的錢是從伊名下的銀行帳戶領出，但實際上這
     些錢都是伊母親（指原告）出的，伊是代她處理這事，伊
     沒有跟黃國峰說不用還錢，事後王柄權也有主動打電話說
     他可以叫黃國峰還這筆錢，但伊要給好處，伊當然沒有答
     應等語（見本院卷第187至188頁），而黃國峰於本院110年
     易字第5號刑事背信案件經承審法官調查時則陳稱：伊從頭
     到尾的委託人就是甘錦地，當時是甘錦地處理定暫時狀態
     假處分執行的部分，伊說伊可以協助，甘錦地他們都已經
     聯繫好，就近在台北處理，就沒有需要伊協助的部分，但
     是要用伊的名義出具，錢確實也是他們出的等情（見本院
     卷第184頁），由上足見黃國峰在刑事庭調查時承認伊係為
     甘錦地做事，且坦承系爭擔保金並非伊的錢，而甘錦地於
     偵查時則證稱伊是代理伊母親處理系爭假處分事宜及系爭
     擔保金是由伊母親出錢的等情，可知原告主張系爭假處分
     係伊授權甘錦地處理，甘錦地遂經由王柄權引介黃國峰幫
     忙，請黃國峰以自身名義對春煇公司聲請定暫時狀態之假
     處分，之後原告乃指示甘錦地依法院系爭裁定命合計778萬
     0,512元之擔保金交予王炳權，請王炳權再交給黃國峰等情
     ，堪信實在。
　⒉又觀諸原告前揭所提出王柄權代黃國峰於102年7月16日書立
    金額為778萬元之聲明書（見本院卷第55頁），其上記載有
    「(對春煇建設股東會假處分案)需要繳交擔保金，由於金額
    較大，擬向台端借新台幣合計778萬元，日後如果該擔保金
    得以取回，定當全數奉還   聲明書人黃國峰」文字，並由
    王炳權代理簽名、甘錦地擔任見證人一節，參以甘錦地於系
    爭背信案件偵查時，就檢察官提示該借據時表示:這是黃國
    峰透過王炳權取走778萬元的證據，伊有在上面簽名，但伊
    是見證人，可以證明當時真正出資人是伊母親，伊只是代她
    處理等語（見本院卷第198頁），益徵系徵擔保金確係由原
    告出資無訛。
　⒊再查，黃國峰曾於系爭背信案件在108年5月1日偵查時，經檢
    察官訊問時曾供稱:錢是伊請王炳權調的，錢伊還給王炳權
    了，伊跟王炳權已經算清楚了等語（見本院卷第192頁），
    嗣於同一案件在108年8月2日偵查時，黃國峰卻翻異前詞稱
    ：貴署108年5月1日筆錄記載，伊認為是記載錯誤，伊沒有
    把錢交給王炳權，因為在法律關係上跟王炳權沒有關係等情
    （見本院卷第187頁）；惟劉韋廷律師於系爭背信案件偵查
    時，證稱：是由王炳權說要取回擔保金，他都是透過Line訊
    息跟伊聯絡，總共收取16萬元(律師費)，印象中是王炳權名
    義匯款，一次匯了16萬元等語(見本院卷第189至190頁)，王
    炳權亦陳稱：伊基於與黃國峰及劉韋廷律師之往日情誼，方
    於離職後協助協調並支付律師費一情（見本院卷第172頁）
    ，佐以劉韋廷律師於前揭偵查時提出王炳權於107年4月27日
    匯付律師酬金之轉帳紀錄在卷可查(見本院卷第77頁)，可見
    王炳權當時為黃國峰取回系爭擔保金不僅聯繫劉韋廷律師處
    理，亦為黃國峰支付該筆16萬元律師費，但該16萬元律師費
    並非小數目，王炳權倘無何利得，何以甘願幫黃國峰支付該
    筆律師費，事後又未要求黃國峰或甘錦地或原告歸還律師費
    之理，依此，黃國峰前開於系爭背信案件在108年5月1日偵
    查時之供述，顯較符合常理可信。又王炳權明知其曾代黃國
    峰收受要繳付之778萬元之系爭擔保金，並於102年7月16日
    代黃國峰書立778萬元之聲明書承諾歸還該款項，然系爭擔
    保金經黃國峰於107年間領回卻至今仍不歸還，王炳權何以
    不僅未督促黃國峰返還系爭擔保金，甚而表示系爭擔保金本
    應返還於黃國峰並非損害發生之原因云云(見本院卷第171頁
    )，益徵王炳權與黃國峰應皆有不法侵害他人權利之意圖，
    揆諸前開最高法院判決意旨所示，渠二人均為原告所生損害
    之共同原因，即所謂行為關連共同，亦足成立共同侵權行為
    。基此，原告依民法共同侵權行為之法律關係，請求被告賠
    償其損害，當屬可取。
  ⒋至王柄權辯稱:系爭擔保金提存人為黃國峰，黃國峰依法本就
    有領取系爭擔保金之權利，故系爭擔保金匯入黃國峰之帳戶
    ，應非損害發生之原因等節；然此本為系爭擔保金依法領回
    之程序，兩造對此應無從爭執，亦非本件之爭點。而被告對
    於系爭擔保金非黃國峰所有，而係由甘錦地所交付一情，既
    不爭執，則黃國峰領取系爭擔保金後，與王炳權均不歸還甘
    錦地或原告，自屬故意侵害他人之財產權，是以被告侵占行
    為與原告財產受害結果間，存在相當因果關係，則原告依民
    法第184條第1項後段、第185條規定，請求被告連帶就前開
    交付之款項778萬0,512元，加計提存所生之利息4萬4,586元
    ，共計782萬5,098元，負共同侵權行為損害賠償責任，自屬
    有理。
　⒌末按當事人提起預備合併之訴，係以先位之訴無理由為停止
    條件，請求法院就備位之訴為裁判，故法院應就先位之訴先
    為審判，必待先位之訴無理由時，始得就備位之訴為裁判（
    最高法院85年度台上字第2009號判決意旨參照）。原告先位
    請求權基礎為依共同侵權行為之法律關係而為請求，既經本
    院認定有理由，如前所指，則備位請求依委任關係及返還不
    當得利部分，即無審酌之必要，附此敘明。
　㈢再按給付無確定期限者，債務人於債權人得請求給付時，經
    其催告而未為給付，自受催告時起，負遲延責任，民法第22
    9條第2項前段定有明文。又遲延之債務，以支付金錢為標的
    者，債權人得請求依法定利率計算之遲延利息。但約定利率
    較高者，仍從其約定利率。應付利息之債務，其利率未經約
    定，亦無法律可據者，週年利率為5%，民法第233條第1項及
    第203條亦有明文。查，原告對被告請求侵權行為損害賠償
    ，核屬無確定期限之給付，又係以支付金錢為標的，原告請
    求自起訴狀繕本送達被告之翌日（即均為109年12月11日，
    見本院卷第109、111頁）起至清償日止，按年息百分之5計
    算之利息，核屬有據，亦應准許。
五、綜上所述，原告依民法共同侵權行為之法律關係，請求被告
    應連帶給付原告782萬5,098元，及自起訴狀繕本送達翌日（
    即均自109年12月11日）起至清償日止，按年息百分之5計算
    之利息，為有理由，應予准許。又原告與王炳權均陳明願供
    擔保，聲請宣告假執行或免為假執行，經核均與規定相符，
    黃國峰雖未聲請預供擔保免為假執行宣告，本院併依職權為
    宣告，爰分別酌定相當擔保金額宣告之。
六、據上論結，本件原告之訴為有理由，依民事訴訟法第385 條
    第1 項前段、第85條第2 項、第78條、第390 條第2項、第3
    92 條規定，判決如主文。 　
中　　華　　民　　國　　110 　年　　9 　　月　　24　　日
                民事第四庭  法　官　陳靜茹
以上正本係照原本作成。
如對本判決上訴，須於判決送達後20日內向本院提出上訴狀。如
委任律師提起上訴者，應一併繳納上訴審裁判費。
中　　華　　民　　國　　110 　年　　9 　　月　　24　　日
                            書記官  蔡汶芯